【裁判字號】    97,聲判,1
【裁判日期】    970714
【裁判案由】    聲請交付審判
【裁判全文】
臺灣臺南地方法院刑事裁定               97年度聲判字第1號
聲  請  人
即 告 訴人  甲○○
            丙○○○
            乙○○
上列三人
共同代理人  陳惠菊律師
被      告  戊○○    男  57.
                      身分證統.
                      住臺南市.
            丁○○    男  67.
                      身分證統.
                      住臺南市.
上列聲請人因告訴被告妨害自由等案件，不服臺灣高等法院臺南
分院檢察署檢察長駁回再議之處分（94年度上聲議字第138號）
，聲請交付審判，本院裁定如左：
    主    文
聲請駁回。
    理    由
一、按告訴人不服上級法院檢察署檢察長或檢察總長認再議為無
    理由而駁回之處分者，得於接受處分書後10日內委任律師提
    出理由狀，向該管第一審法院聲請交付審判。法院認為交付
    審判之聲請不合法或無理由者，應駁回之。刑事訴訟法第
    258條之1、第258條之3第2項前段，分別定有明文。
二、本件聲請人即告訴人甲○○、丙○○○、乙○○以被告戊○○、丁○○涉犯刑法第304條強制罪嫌，向臺灣臺南地方法
    院檢察署檢察官提出告訴，經該署檢察官偵查後，於民國（
    下同）96年11月25日以96年度偵字第14977號為不起訴處分
    ，聲請人不服聲請再議，經臺灣高等法院臺南分院檢察署檢
    察長認不起訴處分並無不當，聲請人之再議無理由，於97年
    1月7日以97年度上聲議字第17號處分書駁回再議之聲請等情
    ，業經本院調取臺灣臺南地方法院檢察署96年度偵字第1497
    7號卷查證屬實，並有上開案件不起訴處分書及臺灣高等法
    院臺南分院檢察署97年度上聲議字第17號處分書附卷可稽。
三、聲請交付審判意旨略以：本件有龍建設股份有限公司（下稱
    有龍公司）所有之天都禪寺係作為供奉骨灰之靈骨塔，該公
    司股東係依其股份數換算所應持有之靈骨塔位，而有關靈骨
    塔位之轉讓，須經由公司用印及辦理相關手續始得轉讓，即
    受讓人始得將骨灰置於該禪寺內，如有龍建設股份有限公司
    不配合，則告訴人所持有之塔位使用權狀，即無法轉讓形同
    廢紙。而查本件兩造對於塔位僅於超過4085個塔位之部分有
    爭議，即有龍公司主張告訴人等僅得申領4085個塔位，而告
    訴人則主張可申領5678個，雙方就1593個塔位有爭議。故就
    無爭議之4085個塔位部分有龍公司本不應禁止告訴人轉讓塔
    位之使用權。然被告卻以觀念通知之公告，實質影響告訴人
    之股東權利行使甚鉅，因無法轉讓塔位使用權，使告訴人損
    失慘重，禁止告訴人轉讓塔位使用權狀（即舉凡持有告訴人
    三人所轉讓之塔位使用權狀者均不得將骨灰置於該天都禪寺
    ），並禁止公司員工為告訴人辦理轉讓之相關程序，使告訴
    人無法出售其擁有之塔位，迫使告訴人接受有龍公司所為不
    法不公之分配。按告訴人轉讓其所有之塔位使用權乃告訴人
    行使權利之正當行為，被告強行以貼公告及要求行政人員之
    方式，不得讓持有告訴人塔位使用權狀之受讓人放置骨灰，
    既足以妨害告訴人塔位使用權轉讓之權利及自由，要不得謂
    非刑法第304條之強暴、脅迫行為。即使雙方就告訴人得申
    領之塔位數量有所爭議，被告亦不能藉此阻擋告訴人出售塔
    位，是被告不循正當法律途徑以謀救濟，擅自以私利阻撓告
    訴人銷售塔位，依據最高法院28年度上字第3650號判例及台
    灣高等法院台南分院86年度上易字第2701號判決之意旨，被
    告自應負刑法第304條之罪責。爰依刑事訴訟法第258條之1
    規定，聲請交付審判等語。
四、按民國91年2月8日修正公布之刑事訴訟法，新增第258條之1
    至之4所規定之「交付審判制度」，係對於「檢察官不起訴
    或緩起訴裁量權」制衡之一種外部監督機制，法院僅就檢察
    官所為不起訴或緩起訴之處分是否正確加以審查，以防止檢
    察機關濫權；然法院並非檢察官之延伸，並不負擔偵查之作
    為，又為避免法官權限之過度擴張，因而壓縮檢察官之控訴
    權限，甚至形成法官兼任檢審角色之「新糾問制」，法院對
    於聲請交付審判案件之審查，應限於檢察官不起訴處分是否
    違法。質言之，如檢察官係依據刑事訴訟法第252條規定予
    以不起訴處分者，應審查該處分是否符合該條各款之規定；
    若係依據同法第253條規定為不起訴處分者，則應審查該處
    分是否有裁量逾越或裁量濫用之情形，若該處分與上開條款
    規定相符，法院即應依據同法第258條之3第2項前段，以聲
    請無理由裁定駁回。
五、經查：
  (1)聲請人即告訴人甲○○、丙○○○、乙○○對被告戊○○、
    丁○○所提上開告訴，主要是以被告張貼公告禁止聲請人轉
    讓其名下之塔位，同時禁止有龍公司員工為聲請人辦理塔位
    轉讓程序等情，因認被告之行為構成刑法第304條之強制罪
    嫌云云。然刑法第304條強制罪之成立，係行為人以強暴、
    脅迫之方法使人行無義務之事，始足該當。而被告僅係單純
    張貼公告以及告知員工不為聲請辦理塔位轉讓手續，並無施
    以任何強暴、脅迫之非法方法使聲請人行無義務之事，是被
    告所為顯與強制罪之構成要件有間，尚難以該罪相繩。
  (2)至聲請人引用最高法院至於聲請人等引用最高法院28年上字
    3650號判例所示「被告強行取走被害人挑沙所用之工具」之
    情節，係指行為人有施用強暴、脅迫之手段，強行取走被害
    人挑沙所用之工具，為其成立刑法第304條妨害自由罪之原
    因。又聲請人引用台灣高等法院台南分院86年度上易字第
    2701號判決所謂「張貼拒絕房屋銷售人員進入之公告，並阻
    撓銷售公司職員帶同看屋客人進入」等情，係指行為有「阻
    撓進入」之行為，而本件被告等既未施用強暴、脅迫之手段
    ，與上開最高法院28年上字3650號判例及台灣高等法院台南
    分院86年度上易字第2701號判決所示之情節，自不相合。聲
    請人等持該判例及判決之見解，指陳本件被告等所為應成立
    刑法第304條之妨害自由罪云云，自非可採。
  (3)綜上所述，本件檢察機關依據偵查結果，認為被告之強制罪
    罪嫌不能證明，因而為不起訴處分及駁回再議聲請，於事實
    調查程序及相關事證之評價認定，於法均無不合；且本院依
    職權調閱全卷審核結果，亦認本案並未存有應起訴之犯罪事
    實及理由，聲請人猶執前詞，聲請交付審判，其聲請為無理
    由，應予駁回。
六、依刑事訴訟法第258條之3第2項前段，裁定如主文。
中    華    民    國    97    年    7     月    14    日
                  刑事第七庭    審判長法  官  陳振謙
                                      法  官  卓穎毓
                                      法  官  高如宜
以上正本證明與原本無異。
本件不得抗告。
                                      書記官  陳姿利
中    華    民    國    97    年    7     月    14    日


司法院資訊處製作；財團法人民間司法改革基金會備份。
